【裁判字號】    97,消債更,234
【裁判日期】    970807
【裁判案由】    聲請更生程序
【裁判全文】
臺灣高雄地方法院民事裁定           97年度消債更字第234號
聲  請  人  甲○○
上列當事人因消費者債務清理事件聲請更生，本院裁定如下：
    主  文
聲請駁回。
聲請費用由聲請人負擔。
    理  由
一、聲請意旨略以：聲請人因有不能清償債務之情事，前曾向最
    大債權銀行復華商業銀行股份有限公司（現已改為元大商業
    銀行股份有限公司）請求共同協商債務清償方案，而於民國
    95年11月23日協商成立，約定聲請人應分120 期，週年利率
    3%，按月償還新臺幣（下同）13,012元，由各債權銀行依債
    權金額比例受償。惟因聲請人之月收入僅有35,959元，不符
    每月必要生活支出（含家計、保險、母親扶養費）共31,917
    元，故無法繼續履行原協商條件，聲請人迫不得已毀諾，並
    非惡意不依約履行協商條件，實係客觀上無法依原協商條件
    履行，爰聲請准予裁定更生等語。
二、按「聲請更生或清算不合程式或不備其他要件者，法院應以
    裁定駁回之」、「債務人與金融機構協商成立者，不得聲請
    更生或清算。但因不可歸責於己之事由，致履行顯有重大困
    難者，不在此限」、「本條例施行前，債務人依金融主管機
    關協調成立之中華民國銀行公會會員辦理消費金融案件無擔
    保債務協商機制與金融機構成立之協商，準用前項之規定」
    ，消費者債務清理條例（下稱消債條例）第8 條前段、第15
    1 條第5 項、第6 項分別定有明文。是於消債條例施行前，
    以依與金融機構協商成立者，本應由債務人按其條件履行，
    除於協商後發生不可歸責於己之事由，造成聲請人收入驟減
    或支出遽增之情形，導致該方案履行困難甚或履行不能者，
    自不得准許債務人聲請更生或清算，以避免債務人任意毀諾
    已成立之協商，濫用更生或清算之裁判上債務清理程序。
三、本件聲請人固主張其有不可歸責之事由導致無法依協商條件
    履行。惟查，依聲請人之聲請意旨及所提事證，並無任何於
    協商後發生何種事由導致聲請人聲請人收入驟減或支出遽增
    之情形，已難認有何聲請人所指不可歸責於己之事由致履行
    還款協議產生困難。再者，聲請人95、96年度收入為404,78
    7及421,167元，有財政部台灣南區國稅局95及96年度綜合所
    得稅各類所得資料清單2 紙在卷可佐（本院卷第79、80頁）
    故聲請人每月平均收入即為34,415元{(404,787+421,161)/2
    4}。而聲請人主張其與母親二人每月必須支出必要生活費用
    共計高達31,917元，顯較97年度臺灣省低收入戶每人最低生
    活費之9,829 元高出甚多，在聲請人負有債務之情形下，上
    開費用難認係為生活所必要。而聲請人每月協議還款金額為
    13,012元，於聲請人按月還款後，仍有21,403元可供聲請人
    及其母親生活所用，並無顯然無法生活之情形，是聲請人既
    願與金融機構達成還款協商，自係在綜合評估其還款能力後
    所為，不得於事後任行主張有不可歸責於己之事由致履行顯
    有重大困難。
四、綜上所述，本件聲請人前已與金融機構協商成立，且無不可
    歸責於己之事由致履行顯有重大困難，聲請人聲請更生，要
    與消債條例第151 條第5 項之規定不符，應駁回其更生之聲
    請。
五、爰依消費者債務清理條例第8 條、第151 條第5 項、第15條
    ，民事訴訟法第78條，裁定如主文。
中    華    民    國    97    年    8     月    7     日
                    民事第五庭  法  官  林勇如
上為正本係照原本作成。
如不服本裁定，應於裁定送達後10日內，以書狀向本院提出抗告
，並繳納抗告費新臺幣1 千元。
中    華    民    國    97    年    8     月    7     日
                                書記官  吳韻芳


司法院資訊處製作；財團法人民間司法改革基金會備份。
